【裁判字號】    97,審訴,2331
【裁判日期】    980703
【裁判案由】    清償投資款
【裁判全文】
臺灣臺北地方法院民事判決            97年度審訴字第2331號
原      告  丙○○
被      告  丁○○
訴訟代理人  吳玲華律師
            楊華興律師
上列當事人間請求清償投資款事件，本院於民國98年6 月24日言
詞辯論終結，判決如下：
    主      文
原告之訴及假執行之聲請均駁回。
訴訟費用新臺幣陸仟陸佰捌拾捌元由原告負擔。
    事實及理由
一原告起訴主張：
  (一)被告為代銷公司銷售人員，於民國95年11月間為推廣銷售內
    湖區「藝術館」預售屋，積極遊說伊購買，並保證一定賺錢
    ，伊一時心動，乃同意雙方共同投資，購買坐落臺北市○○
    區○○段4小段21、21之9地號土地上之「藝術館」社區編號
    B8 7樓房地（下稱系爭房地），並以伊名義登記。雙方約定
    由伊向建設公司支付訂金新臺幣（下同）51萬元（業已付訖
    ），由被告負責短期內銷售該屋，獲利由伊與被告均分，如
    有虧損則由被告吸收。
  (二)兩造投資購買系爭房地逾一年後，被告未依約儘速銷售，伊
    於96年12月31日以淡水郵局第02794 號存證信函催告被告儘
    速依約銷售系爭房地未果。嗣伊與被告於97年3 月13日在臺
    北遠企對面地下樓餐廳針對本件投資糾紛達成和解，約定合
    意解除95年11月間兩造所訂定之共同投資契約，且定系爭房
    地可變更登記名義人時，被告應無條件返還伊51萬元，伊則
    須陪同被告至出賣人處辦理房屋登記名義人及買賣契約買受
    人名義之變更。嗣系爭房地之建商即訴外人瓏山林企業股份
    有限公司（下稱瓏山林公司）於97年10月下旬來函通知已可
    辦理更名手續，伊乃洽催被告依約支付51萬元及辦理更名手
    續，並於97年11月17日以存證信函催告被告履約，未獲置理
    ，爰依兩造間之和解契約，提起本件訴訟，請求被告依約返
    還51萬元等語。
  (三)聲明為：
    1.被告應給付原告51萬元，及自起訴狀繕本送達翌日起至清
      償日止，按年息5%計算之利息。
    2.願供擔保請准宣告假執行。
二被告則抗辯：
  (一)兩造並未共同投資購買系爭房地，伊亦未承諾負責短期內銷
    售系爭房地，所得獲利由伊與原告均分，如有虧損發生則由
    伊負擔。兩造亦未於97年3 月13日成立和解契約，約定伊解
    除95年11月間雙方所訂定之共同投資契約，並承諾系爭房地
    得更名時，伊即無條件支付原告51萬元等情。查投資不動產
    所需金額龐大，理應以書面為之，惟兩造並未簽訂任何書面
    契約，原告之主張顯有違常理。且系爭房地係建商委託訴外
    人霞飛廣告股份有限公司（下稱霞飛公司）代銷，伊為霞飛
    公司之售屋小姐，經手系爭房地之買賣，不可能與原告共同
    投資購買系爭房地。
  (二)如鈞院認原告之訴有理由，伊可提出同時履行抗辯，請求原
    告協同至瓏山林公司針對原告所承購之系爭房地辦理變更買
    受人名義手續等語。
  (三)聲明為：
    1.原告之訴駁回。
    2.如受不利判決，願供擔保請准宣告免為假執行。
三得心證之理由：
  (一)按稱和解者，謂當事人約定，互相讓步，以終止爭執或防止
    爭執發生之契約；和解有使當事人所拋棄之權利消滅及使當
    事人取得和解契約所訂明權利之效力，民法第736條、第737
    條分別著有規定。又按當事人主張有利於己之事實者，就其
    事實有舉證之責任，民事訴訟法第277 條前段定有明文。是
    倘被告否認與原告間有契約存在，即應由原告就此等利己之
    事實舉證證明，若原告先不能舉證證明自己主張之事實為真
    實，則被告就其抗辯事實，即令不能舉證，或所舉證據尚有
    疵累，亦應駁回原告之請求（最高法院17年上字第917 號判
    例參照）。原告起訴主張：兩造曾於95年間約定共同投資系
    爭房地，嗣被告未依約將系爭房地轉售獲利，兩造乃於97年
    3 月13日針對前開投資事宜商談解決之道，並成立和解契約
    ，約定其應於系爭房地可更名時，變更系爭房地買受人為被
    告，被告則應給付其51萬元等情，為被告所否認，揆諸前揭
    說明，即應責由原告舉證證明之。經查：
    1.原告主張兩造曾於95年間共同投資系爭房地，乃以證人即
      其友人乙○○、甲○○之證詞為據，然：
      證人乙○○到庭證稱：其曾陪同原告至系爭房地之接待
        中心辦理簽約事宜，且據原告表示，買系爭房地係為了
        投資，且此項投資穩賺不賠，因被告會為之處理轉售事
        宜，如賺錢其與被告均分，如虧損被告會吸收，原告乃
        邀其購買同一建案之房屋一起投資，然其曾從事建築業
        ，認為原告所言投資條件不太可能，故未考慮投資該建
        案房屋等語（見本院卷第33頁背面）。
      證人甲○○則證稱：原告曾向其表示購買系爭房地時行
        情不錯，如轉售有獲利機會，原告曾請被告代為轉售系
        爭房地，但因被告是藝術館建案之銷售小姐，當時建案
        還在銷售中，故被告無法為原告轉售房屋，原告才找其
        託售系爭房屋；原告另曾表示，系爭房屋如轉售獲利，
        利潤由兩造均分，如虧損被告會吸收等情，但針對此事
        其不曾向被告求證過等語（見本院卷第53頁背面）。
      由前開證人之證詞，可知所謂兩造共同投資系爭房地一
        事，乃原告單方對證人所為陳述，僅為原告片面說法，
        證人均未親自見聞兩造約定之內容，是由該等證詞，尚
        不得遽認原告所言屬實。
    2.原告復主張兩造於97年3 月13日碰面，針對本件投資事宜
      商談解決之道，並成立和解契約云云，雖提出當日商談內
      容之錄音譯文為證（見本院卷第40-42 頁），然被告否認
      該譯文內容為真，本院雖曾會同兩造當庭勘驗原告提出之
      錄音光碟，欲確認錄音譯文內容是否真正，惟原告提出之
      光碟內並無聲音檔案，致勘驗無法進行（見本院卷第71頁
      背面），原告嗣未能提出錄音光碟，更表明不要求勘驗錄
      音光碟等語（見本院卷第77頁），徒由原告片面製作之錄
      音譯文，自不足證明其上述主張為真。至證人甲○○雖另
      證稱：兩造均曾要求其在系爭房地可辦理買受人名義變更
      手續時，通知原告此事，且其曾應原告要求，通知被告出
      面辦理系爭房地買受人名義變更手續（見本院卷第54頁）
      ，然其亦表示，不知原告為何要將系爭房屋買受人名義變
      更為被告之原因，是由甲○○之證詞，亦不足以作成有利
      原告之認定，併予指明。
  (二)綜上所述，原告未能證明兩造間有和解契約存在，從而，原
    告依據兩造間之和解契約，請求被告給付51萬元及自起訴狀
    繕本送達翌日起至清償日止，按年息百分之5 計算之利息，
    為無理由，應予駁回。原告之訴既經駁回，其假執行之聲請
    及失所附麗，應併予駁回之。
  (三)本案事證已臻明確，兩造其餘主張及舉證，核與判決結果無
    影響，爰不再一一論列，附此敘明。
四訴訟費用負擔之依據：民事訴訟法第78條。
五原告應負擔之訴訟費用，依後附計算書確定為如主文第2項所
  示金額。
中    華    民    國    98    年    7     月    3    日
                  民事第六庭    法  官  陳婷玉
計  算  書
項      目        金  額（新臺幣）       備    註
第一審裁判費          5,610元
證人旅費              1,078元
合      計            6,688元
以上正本係照原本作成
如對本判決上訴，須於判決送達後20日內向本院提出上訴狀
中    華    民    國    98    年    7     月    3    日
                                書記官  曾靖雯


司法院資訊處製作；財團法人民間司法改革基金會備份。
